【裁判字號】    87,上訴,1311
【裁判日期】    890608
【裁判案由】    肅清煙毒條例等
【裁判全文】
臺灣高等法院臺中分院刑事判決                  八十七年度上訴字第一三一一號
    上  訴  人  臺灣台中地方法院檢察署檢察官
    上  訴  人
    即  被  告  甲  ○
右上訴人因被告肅清煙毒條例等案件，不服臺灣臺中地方法院八十六年度訴字第一九
九二號，中華民國八十七年四月八日第一審判決（起訴案號：臺灣臺中地方法院檢察
署八十六年度偵字第一二八三六號；及同署併案審理：八十六年度偵字第二四七二○
號），提起上訴，另經台灣台中地方法院檢察署檢察官併案審理：八十七年度偵字第
六○四八號、第二○三五八號、第八三五六號、第八六五六號，八十八年度毒偵字第
七九七號，本院判決如左：
      主  文
原判決撤銷。
甲○連續施用第一級毒品，免刑，扣案之含有海洛因殘渣之分裝管貳支及海洛因壹袋
（驗後淨重貳伍陸點伍參公克），另海洛因貳小包（重貳玖點貳公克）及海洛因壹包
（淨重零點參陸公克，包裝重零點貳參公克）均沒收銷燬之；又連續施用第二級毒品
，免刑。扣案之安非他命伍包（驗後淨重捌拾陸點捌捌公克）、安非他命壹包（毛重
壹點參公克）均沒收銷燬之。
      事  實
一、甲○曾於民國（以下同）八十一年間因違反肅清煙毒條例案，經台灣高等法院台
    中分院判處有期徒刑十二年五月，尚於假釋中。猶不悔改，竟基於概括之犯意，
    分別：
    （一）於八十六年六月二十七日前三日內及前七十二小時內之某一時點，在不詳
          處所施用第一級毒品海洛因及第二級毒品安非他命各一次。
    （二）於八十六年八、九月間在台中縣太平市○○路○段六十七巷三十五號，以
          將第一級毒品海洛因摻入香煙內，點火吸用海洛因多次，平均每一天吸用
          一至二次。
    （三）於八十六年十月七日之前七十二小時內之某一時點，在不詳處所，以不詳
          之方法，又非法吸用第二級毒品安非他命一次。
    （四）又自八十六年十、十一月間某日起，至八十八年九月三十日止，在不詳處
          所，以不詳方法，施用第一級毒品海洛因多次，亦施用第二級毒品安非他
          命多次。
二、甲○先後於：
    （一）於八十六年六月二日下午四時許，在台中縣太平市○○路○段六十七巷三
          十五號住處，為警查獲甲○持有安非他命五包（驗後淨重８６．８８公克
          ）、有海洛因殘渣分裝管二支。
    （二）於八十六年十一月二十六日下午三時三十分許又在上開住處，再度為警查
          獲，並扣得甲○所持有之毒品海洛因六大包、及二中包（驗後後合成一袋
          ，淨重為２５６．５３公克）。
    （三）於八十六年十月七日於台灣台中地方法院審理時，發覺可疑，而當場採集
          甲○之尿液，送驗後亦成安非他命陽性反應，而發覺上情。
    （四）於八十七年三月十八日三時四十分許，在臺中縣太平市○○街四十巷十一
          號六樓，為警查獲，並扣得甲○所有海洛因二小包（重２９．２公克）。
    （五）於八十七年八月三十日十七時三十分許，在臺中市○○○街三十四號前，
          為警查獲。
    （六）於八十八年九月十日二十時三十分，在臺中縣太平市○○路為警查獲，並
          在甲○身上扣得海洛因一包（淨重○．３６公克，包裝重○．２３公克）
          ，並循線於同日二十一時四十分，在臺中市○○街六十號三樓之一查獲洪
          義所有安非他命一包（毛重１．３公克）。
三、案經台中縣警察局烏日分局報告臺灣臺中地方法院檢察署檢察官偵查起訴，並經
    臺中市警察局、臺中縣警察局及該霧峰分局分別移送台灣台中地方法院檢察署檢
    察官併案審理。嗣由本院裁定送觀察、勒戒後，檢出有繼續施用毒品傾向，再經
    送強制戒治完畢。
      理  由
一、訊之上訴人即被告（以下稱被告）甲○對右揭犯罪事實，均坦承不諱，且被告之
    尿液送驗後亦呈嗎啡陽性反應，此有台中市衛生局驗尿報告一紙在卷足憑，另扣
    案毒品海洛因六大包、及二中包（驗後後合成一袋，淨重為２５６．５３公克）
    ，經送驗後亦呈海洛因反應，有法務部調查局檢驗通知書一紙在卷足憑，及其後
    於八十七年三月十八日查獲之海洛因二小包；於八十八年九月十日查獲之海洛因
    一小包、安非他命一包可資佐證，被告自白，核與事實相符。
二、按嗎啡經化學合成可製得二乙醯嗎啡（即海洛因），海洛因施打入人體，經新陳
    代謝作用又可分解生成嗎啡，故嗎啡或海洛因在進入人體後，均以嗎啡形態排於
    尿液中，從尿液中無法檢驗分辨係施打（或吸食）嗎啡或海洛因；又一般人施打
    海洛因或嗎啡後，八小時內約有80%量於尿中排出，二十四小時後剩餘量之90%再
    排出，七十二小時後仍有微量排出，而因人體代謝差異（即成癮者），其代謝時
間慢，故於一百二十小時內（即五日內）利用較具公信力之儀器（如氣相層析質
    譜儀）仍「可能」被檢出，此有憲兵司令部函一紙附卷可稽，因本件尿液檢驗並
    未以上開精密儀器檢驗，應堪認被告於為警查獲前三日內（即七十二小時），確
    有施用毒品之行為。是本件被告上開犯行，事證明確，應堪認定。
三、被告前開部分行為後，毒品危害防制條例已於八十七年五月二十日公布，自同月
    二十二日起施行，以之與行為時之肅清煙毒條例相比較結果，以裁判時之新法即
    毒品危害防制條例之規定有利於被告，是此部分在該條例施行前所犯，自應適用
    較有利行為人之該新法。核被告所為，係犯毒品危害防制條例第十條第一項之施
    用第一級毒品罪，及同條第二項之施用第二級毒品罪。其為施用而持有毒品之低
    度行為，應為較高度之施用毒品之行為所吸收，不另論罪。又被告先後多次施用
    海洛因，及先後多次非法吸用安非他命行為，其犯罪時間各自緊接，各自之犯罪
    構成要件亦前後相同，顯均係基於概括之犯意反覆而為，皆應依連續犯規定，各
    以一罪論。又被告所犯上開二罪，犯意各別，構成要件互異，應分論併罰。至被
    告前開經檢察官併案審理部分，雖未起訴，但與已起訴，有連續犯裁判上一罪關
    係，為起訴效力所及，本院自應併予審判，附予敘明。又查被告經裁定後，送觀
    察、勒戒結果，認有繼續施用毒品之傾向，有台灣臺中看守所附設勒戒所之證明
    書一份附卷可參，而被告經送強制戒治，於八十九年五月十一日戒治完畢，有本
    院戒治執行指揮書回證一份在卷可證。是被告所犯上開二罪均應依法為免刑之判
    決。原審予以論罪科刑固非無見，惟原判決未及依修正後之毒品危害防制條例之
    規定為免刑之判決容有可議，公訴人及被告均提起上訴，指摘原判決不當，為有
    理由，應由本院將原判決撤銷，而就上開二罪均為免刑之判決。另扣案之第一、
    二級毒品，均應依法宣告沒收並銷燬。
四、據上論斷，應依刑事訴訟法第三百六十九條第一項前段、第三百六十四條、第二
    百九十九條第一項但書，毒品危害防制條例第十條第一項、第二項、第二十條第
    二項、第三十五條第三款、第十八條第一項前段，刑法第十一條前段、第二條第
    一項前段、第五十六條，判決如主文。
本案經檢察官乙○○到庭執行職務。
中      華      民      國    八十九     年      六       月     八     日
                                  臺灣高等法院臺中分院刑事第六庭
                                        審判長法  官  李  文  雄
                                              法  官  龔  永  昆
                                              法  官  沈  應  南
右正本證明與原本無異。
施用第一級毒品部分得上訴，餘不得上訴。
如不服本判決應於收受送達後十日內向本院提出上訴書狀，其未述上訴之理由者並
得於提起上訴後十日內向本院補提理由書（均須按他造當事人之人數附繕本）。
                                              書記官  方  茂  焜
中      華      民      國    八十九     年      六       月     九     日
附錄：本判決論罪法條
毒品危害防治條例第十條
施用第一級毒品者，處六月以上五年以下有期徒刑。
施用第二級毒品者，處三年以下有期徒刑。
                                                                        Ｆ


司法院資訊處製作；財團法人民間司法改革基金會備份。
